臺灣高等法院高雄分院民事判決
111年度勞上易字第23號
上  訴  人  台灣中油股份有限公司

法定代理人  李順欽  
訴訟代理人  李玲玲律師
            林若馨律師
            陳星宇律師
被上訴人    劉順敏  
            李德聰  
            張金樓  
            李榮振  

            林添壽  
            許金龍  
            楊勝昌  
共     同
訴訟代理人  劉思龍律師
            張雨萱律師
上列當事人間請求給付退休金差額事件，上訴人對於民國110年1
2月16日臺灣橋頭地方法院110年度勞訴字第168 號第一審判決提
起上訴，本院於111年2月23日言詞辯論終結，判決如下：
    主  文
上訴駁回。
第二審訴訟費用由上訴人負擔。
    事實及理由
一、按第二審判決書內應記載之事實，得引用第一審判決。當事
    人提出新攻擊或防禦方法者，應併記載之。判決書內應記載
    之理由，如第二審關於攻擊或防禦方法之意見及法律上之意
    見與第一審判決相同者，得引用之；如有不同者，應另行記
    載。關於當事人提出新攻擊或防禦方法之意見，應併記載之
    ，民事訴訟法第454條定有明文。
二、本件兩造之聲明及就事實與法律之陳述，均引用原判決所記
    載。上訴人另抗辯稱：原判決未審酌夜點費（下稱系爭夜點
    費）發放之歷史沿革，系爭夜點費僅係勉勵、恩惠性質給與
    ，提供夜間輪班員工購買點心費用；再者，系爭夜點費金額
    並不因工作環境、內容或職級而有所差異，原審判決認定系
    爭夜點費具勞務對價性且為經常性給付而具工資性質，實有
    違誤等語。
三、本院之判斷：　　
（一）本院關於系爭夜點費是否屬於工資而應列入平均工資計算
      退休金之爭點，除後述部分外，其餘攻擊或防禦方法之意
      見及法律上之意見與第一審判決相同，引用原審判決之記
      載。
（二）上訴人雖抗辯稱：原審判決逕認系爭夜點費為工資之一部
      ，有違勞務對價性云云。然查，夜間工作違反人體正常之
      生理時鐘，可能導致勞工作息不正常、疲倦程度增加，進
      而影響勞工家庭生活、健康狀態，屬危險工時，足以推知
      勞工普遍不願在此危險工時之時段服勤。況就雇主而言，
      如廠場作業能採取日夜輪班制，亦有助於充分利用既有設
      備及產能而獲得較多利益。從而，相較於日班勞工，雇主
      對於輪值大、小夜班之勞工，自需支出較高之薪資，始為
      衡平。又系爭夜點費既為輪值大、小夜班之勞工所獨有，
      並係以勞工實際輪值工時為計算基準，顯與勞工提供勞務
      間有密切關連性，足認系爭夜點費具有勞務對價性，制度
      上亦具有經常性給付性質，且上訴人發給之系爭夜點費每
      人每日金額相同，不因員工作業種類及職等而有差異，此
      亦為兩造所不爭執，則早班人員除未受有夜間危險工時工
      作之不利益外，亦早已知悉若未輪值大、小夜班即無法領
      取系爭夜點費。是以，員工依勞動基準法（下稱勞基法）
      第34條規定輪值三班，並領取各班別應有之工資，且輪值
      大、小夜班者可再領取系爭夜點費，自無差別待遇存在，
      並未違反勞基法第25條規定。
四、綜上所述，被上訴人依勞基法第55條、第84條之2規定及台
    灣省工廠工人退休規則第9條第1款、第10條，請求上訴人給
    付如附表「應補發退休金」欄所示金額及加計「利息起算日
    」欄所示之日起至清償日止，按週年利率5％計算之利息，為
    有理由，應予准許。原審判命上訴人如數給付，並無違誤。
    上訴意旨指摘原判決不當，求予廢棄改判，為無理由，應予
    駁回。
五、據上論結：本件上訴為無理由，判決如主文。　
中　　華　　民　　國　　111 　年　　3 　　月　　2 　　日
                          勞動法庭
                                審判長法  官  謝靜雯
 　 　　　　　　　　　　　　　　　　　法  官  洪能超
  　　　　　　　　　　　　　　　　　　法  官  邱泰錄
以上正本證明與原本無異。
本件不得上訴。
中　　華　　民　　國　　111 　年　　3 　　月　　2 　　日
                                      書記官  林芊蕙
附表：
編號  姓名    退休日期 　 （民國）      退休金基數（個）  平均夜點費 （新臺幣）  應補發退休金 （新臺幣） 利息起算日 （民國） 1 劉順敏 110 年3 月1 日 勞動基準法施行前 15 退休前3 個月 5,383.33元 220,750 元 110 年3 月31日    勞動基準法施行後 30 退休前6 個月 4,666.67元   2 李德聰 110 年3 月31日 勞動基準法施行前 15 退休前3 個月 5,066.67元 221,000 元 110 年4 月30日    勞動基準法施行後 30 退休前6 個月 4,833.33元   3 張金樓 108 年10月1 日 勞動基準法施行前 4 退休前3 個月 2,166.67元 126,683 元 108 年10月31日    勞動基準法施行後 36.5 退休前6 個月 3,233.33元   4 李榮振 110 年4 月16日 勞動基準法施行前 11.33333 退休前3 個月 4,933.33元 220,597 元 110 年5 月16日    勞動基準法施行後 33.66667 退休前6 個月 4,891.67元   5 林添壽 110 年4 月30日 勞動基準法施行前 13 退休前3 個月 5,166.67元 226,633 元 110 年5 月30日    勞動基準法施行後 32 退休前6 個月 4,983.33元   6 許金龍 109 年3 月2 日 勞動基準法施行前 19 退休前3 個月 5,716.67元 250,533 元 109 年4 月1 日    勞動基準法施行後 26 退休前6 個月 5,458.33元   7 楊勝昌 107 年6 月30日 勞動基準法施行前 20.5 退休前3 個月 4,000 元 189,800 元 107 年7 月30日    勞動基準法施行後 24.5 退休前6 個月 4,400 元